台灣高等法院刑事判決　　　　　　　　 94年度上易字第818號
上　訴　人　台灣新竹地方法院檢察署檢察官
上　訴　人
即　被　告　甲○○
上列上訴人因被告違反毒品危害防制條例案件，不服台灣新竹地
方法院94年度易字第66號，中華民國94年3月31日第一審判決（
起訴案號：台灣新竹地方法院檢察署93年度毒偵字第964號），
提起上訴，本院判決如下：
    主  文
原判決撤銷。
甲○○連續施用第二級毒品，累犯，處有期徒刑陸月，如易科罰
金，以佰元折算壹日，扣案之第二級毒品安非他命壹袋（毛重
共壹點零壹柒公克）及安非他命壹袋（毛重共點伍玖陸公克）
，均沒收銷燬之；另扣案之吸食器伍個及酒精燈壹個，均沒收之
。
    事  實
一、甲○○前於民國（下同）87年6月間因施用第二級毒品案件
    ，經原審法院以87年度毒聲字第36號裁定送觀察、勒戒後，
    認無繼續施用毒品傾向，而由檢察官於87年7月22日以87年
    度偵字第2464號不起訴處分確定。嗣於前開案件經不起訴處
    分確定後5年內，於88年4月間另因施用第二級毒品安非他命
    案件，再經原審法院以88年度毒聲字第502號裁定送觀察、
    勒戒後，認有繼續施用毒品之傾向，原審法院乃以88年度毒
    聲字第793號裁定令入戒治處所施以強制戒治1年，其經強制
    戒治執行屆滿3月，經台灣新竹戒治所評定其戒治成效為合
    格，而認無繼續戒治之必要，乃報由檢察官聲請原審法院以
    88年度毒聲字第1900號裁定停止戒治，所餘戒治期間付保護
    管束。然甲○○於90年1月間之保護管束期間，再因施用第
    二級毒品案件經原審法院以89年度毒聲字第418號裁定撤銷
    停止戒治，並執行殘餘戒治期日，於90年6月5日戒治期滿。
    又甲○○因上揭於88年4月間及90年1月間施用第二級毒品安
    非他命案件，分別經原審法院於88年7月5日以88年度易字第
    327號判處有期徒刑5月確定、90年3月6日以90年度竹東簡字
    第31號判處有期徒刑6月確定，該2罪接續執行，並於90年4
    月27日以易科罰金執行完畢。
二、甲○○有上開有期徒刑執行完畢之紀錄，且於前開強制戒治
    處分執行完畢後之5年以內，猶不知悔改，另基於施用第二
    級毒品安非他命之概括犯意，於93年8月初某日至同月17日
    間，在新竹縣竹東鎮○○路○段472號12樓住處內，以將安非
    他命置於玻璃球內再以酒精燈燃燒之方式，施用第二級毒品
    安非他命2次。嗣於同月19日晚上8時許，經行政院海岸巡防
    署海岸巡防總局新竹機動查緝隊持原審法院所簽發之搜索票
    ，在上址查獲第二級毒品安非他命1袋毛重共1.017公克、吸
    食器5個及酒精燈1個，另在甲○○身上查獲第二級毒品安非
    他命一袋毛重3.596公克。
三、案經行政院海岸巡防署北部地區巡防局新竹機動查緝隊移送
    台灣新竹地方法院檢察署偵查起訴。
    理  由
一、上開事實，業據上訴人即被告甲○○於警詢、檢察官偵查中
    及原審審理時均坦承不諱，且被告為警查獲後所採集之尿液
    ，經檢驗呈第二級毒品安非他命之陽性反應，有行政院衛生
    署管制藥品管理局管檢字第0930009055號檢驗成績書1紙附
    卷可憑（見偵卷第94頁），而扣案之第二級毒品安非他命2
    袋（毛重分別為1.017公克、3.596公克）經送鑑定結果確含
    有安非他命成分，亦有行政院衛生署管制藥品管理局管檢字
    第0930009623號檢驗成績書在卷可稽（見偵查卷第95頁），
    復有為被告所有供施用毒品所用之吸食器5個及酒精燈1個扣
    案足資佐憑，足證被告前揭出於任意性之自白與事實相符。
    查被告於88年4月間因施用第二級毒品安非他命案件，經觀
    察、勒戒後，認有繼續施用毒品之傾向，原審法院以88年度
    毒聲字第793號裁定強制戒治，其經強制戒治執行屆滿3月，
    經認無繼續戒治之必要，乃由原審法院以88年度毒聲字第
    1900號裁定停止戒治，所餘戒治期間付保護管束，然被告於
    90年1月間之保護管束期間，再因施用第二級毒品案件經原
    審法院以89年度毒聲字第418號裁定撤銷停止戒治，並執行
    殘餘戒治期日，於90年6月5日戒治期滿等情，有本院被告前
    案紀錄表在卷為據，足認被告於前開強制戒治處分執行完畢
    釋放後之5年以內，再犯本件施用第二級毒品之犯行明確，
    自應依法論處。
三、按安非他命具有成癮性、濫用性，對社會危害甚大，係屬毒
    品危害防制條例第2條第2項第2款所規定之第二級毒品，被
    告前因施用毒品案件，經強制戒治執行完畢釋放後5年內再
    犯本件毒品危害防制條例第10條之罪，依同條例第23條第2
    項之規定，應依該條例第10條之規定論處。核被告所為，係
    犯毒品危害防制條例第10條第2項之施用第二級毒品罪，其
    施用前後持有第二級毒品安非他命之低度行為，均為施用之
    高度行為所吸收，不另論罪。被告先後2次施用第二級毒品
    安非他命之犯行，時間緊接，方法相同，觸犯構成要件相同
    之罪名，顯係基於概括犯意為之，應依刑法第56條連續犯之
    規定論以一罪。查被告前因施用毒品案件，分別經原審法院
    於88年7月5日以88年度易字第327號判處有期徒刑5月確定、
    90年3月6日以90年度竹東簡字第31號判處有期徒刑6月確定
    ，並於90年4月27日接續以易科罰金執行完畢等情，有本院
    被告全國前案紀錄表在卷可按，其受前開有期徒刑之執行完
    畢後，5年內再犯本件有期徒刑以上之罪，為累犯，應依法
    加重其刑。
四、原審以被告犯罪事證明確，因而予以論罪科刑，固非無見，
    然查，犯毒品危害防制條例第10條施用毒品之罪者，應視其
    為5年後再犯（或初犯），或5年內再犯，而分別為觀察、勒
    戒或依法追訴之處置，毒品危害防制條例第20條、第23條第
    2款分別定有明文，則本件犯施用毒品之罪何以得依法逕行
    追訴，於論罪理由中未見敘明，且漏引毒品危害防制條例第
    23條第2款，均有未洽。被告上訴未具理由，空言聲明不服
    ，而檢察官以原判決量刑過輕均指摘原判決不當，雖均無可
    取，惟原判決既有可議，仍應予以撤銷改判。爰審酌被告前
    已因施用毒品案件，經施以觀察勒戒及強制戒治處分後，本
    次又再度施用足以導致精神障礙及生命危險之成癮性毒品，
    其前經施以觀察勒戒及強制戒治仍無法使其戒斷毒癮，足見
    其缺乏拒用毒品之決心及悔改之意，惟念其所為僅戕害自身
    身心健康，兼以本件施用期間不長及所生危害均尚非重大，
    以及犯罪後尚能坦白承認犯行等一切情狀，酌予量處如主文
    第2項所示之刑，並諭知易科罰金之折算標準。扣案之安非
    他命2袋（毛重分別為1.0 17公克、3.596公克），為毒品危
    害防制條例所規定之第二級毒品安非他命，應依毒品危害防
    制條例第18條第1項前段之規定，宣告沒收銷燬之；而另扣
    案之吸食器5個及酒精燈1個，為被告所有供施用安非他命所
    用之物，已經被告自承在卷，應依刑法第38條第1項第2款規
    定，宣告沒收之。另扣案之磅秤、電子磅秤、零錢包、玻璃
    瓶各1個、分裝匙5個、分裝袋766個、黑色塑膠套7個、玻璃
    管7個，核均與本案無關，爰不予宣告沒收，併予敘明。
五、臺灣新竹地方法院檢察署檢察官94年度毒偵字第1118號移送
    併辦意旨略以：被告甲○○於94年5月24日14時許，為警採
    尿往前回溯96小時內之某時，在不詳處所，施用第二級毒品
    安非他命1次，嗣於94年5月24日17時10分，在其位於新竹縣
    竹東鎮○○路○段472號12樓住處為警查獲，並在房間浴室內
    衛浴鏡後面扣得第二級毒品安非他命2小包（毛重分別為0.3
    、0.4公克），而認被告此部分施用及持有第二級毒品之犯
    行，與本件前揭起訴部分有連續犯之裁判上一罪關係。惟按
    連續犯之所謂出於概括犯意，必須其多次犯罪行為自始均在
    一個預定犯罪計畫以內，出於主觀上始終同一犯意之進行，
    若中途另有新犯意發生，縱所犯為同一罪名，究非連續其初
    發的意思，即不能成立連續犯，最高法院93年度台上字第31
    2號判決可資參照。經查，被告就本案之犯罪時間為93年8月
    初某日至同月17日間，其就併辦部分之犯罪時間則為94年5
    月24日14時許往前回溯96小時內之某時，2者時間相距長達
    9月有餘，難認被告始終均係基於一個概括犯意而為，自無
    連續犯之裁判上一罪關係，此部分本院自無從審酌，應退回
    臺灣新竹地方法院檢察官另行偵辦，附此敘明。
六、被告經合法傳喚，無正當理由不到庭，爰不待其陳述逕行判
    決。
據上論斷，應依刑事訴訟法第369條第1項前段、第364條、第371
條、第299條第1項前段，毒品危害防制條例第10條第2項、第18
條第1項前段、第23條第2項，刑法第11條前段、第56條、第47條
、第38條第1項第2款，罰金罰鍰提高標準條例第2條，判決如主
文。
本案經檢察官郭宏佑到庭執行職務。
中　　華　　民　　國　  94　　年　  11  　月　  18  　日
                  刑事第三庭審判長法  官  洪光燦
                          　　　　法　官  王詠寰
　　                              法  官  江振義
以上正本證明與原本無異。
不得上訴。
　                                書記官  陳玉嬋
中　　華　　民　　國　　94　　年　　11　　月　　21　　日
附錄本案論罪科刑法條全文：
毒品危害防制條例第10條
施用第一級毒品者，處六月以上五年以下有期徒刑。
施用第二級毒品者，處三年以下有期徒刑。
